高雄高等行政法院裁定　　　　　　　　　　　　　　　　九十一年度停字第一五號
　　聲　請　人　甲○○
　　　　　　　　乙○○
　　　　　　　　丙○○
　　　　　　　　丁○○
　　　　　　　　戊○○
　　　　　　　　己○○
　　　　　　　　庚○○
　　共　　　同
　　代　理　人　壬○○　律師
　　　　　　　　薛西全　律師
　　相　對　人　嘉義市政府
　　代　表　人　辛○○　市長
　　代　理　人　癸○○
右當事人間因攤販設施強制拆除事件，聲請人聲請停止原處分之執行。本院裁定如左
︰
　　主  文
聲請駁回。
聲請程序費用由聲請人負擔。
　　理  由
一、按「原行政處分之合法性顯有疑義者，或原行政處分之執行將發生難以回復之損
    害，且有急迫情事，並非為維護重大公共利益所必要者，受理訴願機關或原行政
    處分機關得依職權或依申請，就原行政處分之全部或一部，停止執行。」、「前
    項情形，行政法院亦得依聲請，停止執行。」、「於行政訴訟起訴前如原處分或
    決定之執行將發生難於回復之損害，且有急迫情事者，行政法院亦得依受處分人
    或訴願人之聲請，裁定停止執行。但於公益有重大影響者，不在此限。」訴願法
    第九十三條第二項、第三項及行政訴訟法第一百十六條第三項分別定有明文。
二、本件聲請意旨略以：聲請人與相對人間前因有關核發攤販許可證事務事件，經鈞
    院以民國（下同）九十一年度訴字第一四七七號等判決撤銷原處分，並命相對人
    應依上開判決之法律見解對於聲請人等另作決定，其中聲請人庚○○部分之訴則
    予以駁回，嗣經聲請人庚○○及相對人提起上訴，現由最高行政法院審理中。相
    對人在上開訴訟未終結前之情況下，率然通知將於九十一年七月一日拆除聲請人
    之攤販設施，然依上開判決所示文化路路段既為公告准予設攤之路段，其公告設
    攤或設攤路段之廢止，均應有其一定之行政程序，今相對人竟未依法定程序即通
    知拆除聲請人之攤販設施，顯已違法。倘相對人執行拆除，勢必造成聲請人生計
    突然陷入困境及無法回復之損害，且相對人於九十一年六月二十四日始通知將於
    九十一年七月一日拆除，其情形乃十分急迫，爰請求鈞院裁定停止相對人九十一
    年七月一日拆除之執行等語。並提出本院九十年度訴字第一四七七號等判決、剪
    報、相對人攤販違規勸導通知單等影本為證。
三、惟查嘉義市○○路郵局、教會、三信前路段（長十九公尺寬十五公尺，詳如相對
    人所提出之現場圖劃斜線部分），已經相對人於九十一年六月五日開會決定劃為
    活動廣場全面禁止設攤，預定九十一年六月三十日完成作業，期間並由相對人所
    屬行政室辦理宣導，警察局、建設局及工務局等負責勸導，自九十一年七月一日
    起由相對人所屬「道路障礙及違規攤販聯合取締小組」執行違規取締等情，業據
    相對人陳明在卷，復有會議紀錄、現場圖、攤販違規勸導通知單等影本在卷可稽
    。而聲請人甲○○、乙○○、戊○○、庚○○之攤位即設在上開禁止設攤之範圍
    內，其中戊○○及庚○○之攤位設在同一地點，庚○○日間營業，戊○○則係夜
    間營業，亦為相對人陳述甚詳，且為聲請人所不爭執，復有相對人提出之現場圖
    可供佐證，自堪認定。則相對人將上開路段劃為活動廣場禁止設攤，拆除現有攤
    販設施，目的在於整頓攤販，規劃活動空間，提昇攤販文化，並美化文化路之市
    容，使市民有更整齊之活動空間，雖然因此致使約十餘戶之攤販面臨遷移地點營
    業，可能對渠等造成生計上之損失，惟此私益之犧牲卻使得更多之市民擁有更好
    的生活品質，兩相比較顯然公益應優於私益而受保障。又上述聲請人僅戊○○、
    庚○○在上開禁止設攤路段，設有鐵架蓋塑膠帆布之固定攤位，其構造簡單，拆
    遷不難，其餘甲○○、乙○○之攤位均無固定設施，業據兩造分別陳明在卷，復
    有現場照片可參。縱認相對人取締並強制拆除其固定攤販設施，及禁止聲請人甲
    ○○等四人設攤違法，亦僅生被拆除攤販設施之損害，及未能營業所減少收入之
    損失，惟上述損害均得易為金錢請求，事後仍可請求賠償，尚難認其對聲請人將
    發生難於回復之損害，聲請人此部分之聲請，核與停止執行之要件不符。
四、次查聲請人丙○○、丁○○、己○○部分，其中丙○○營業時間都提前於下午二
    點三十分許（正式營業時間自下午五時三十分起）開始，且與丁○○二人均於營
    業結束後，將部分物品綁在攤位後面郵局前之機車停車處之樹後，己○○則將其
    攤車固定用帆布圍起來，並於營業結束後，將攤車留置現場，並將部分物品放在
    攤位後面等情，業據相對人陳明在卷，且為聲請人所不爭執，復有現場照片在卷
    足稽，足堪認定。則丙○○未於指定時間內營業，且未於每天休業時將其攤架等
    物品遷離現場，丁○○、己○○亦未於每天休業時將其攤架等物品遷離現場，已
    分別違反台灣省攤販管理規則第十二條第一款、第三款之規定，相對人依法取締
    違規營業行為，自屬有據。縱使相對人強制遷離其攤販設施（非固定設施），尚
    難認其對聲請人有何難於回復之損害可言，聲請人此部分之聲請，亦與停止執行
    之要件不符。
五、又所謂「原行政處分之合法性顯有疑義」之情形，係指依原處分之形式或內容觀
    之，不待調查即得認定其合法性有疑義而言；行政法院係審查行政處分違法之最
    終機關，若一有行政處分，不待訴願程序即聲請行政法院停止原處分之執行，無
    異規避訴願程序而請求行政法院為行政處分之審查（參陳計男著行政訴訟法釋論
    第七三○、七三一頁）。本件聲請人先前所提核發攤販許可證事件之行政訴訟，
    雖經本院撤銷相對人否准聲請之原處分在案；惟本院九十年訴字第一四七七號等
    判決係以「攤販應設置何地點，該地點是否適於設攤，係屬被告應依職權裁量之
    事項，而被告將應由其行使之裁量權未為行使，而於攤販營業登記許可證申請書
    中規定應取得設攤後方商家簽章同意『無妨害出入通道』之要件，而於本件原告
    林孫恨、乙○○、彭秋任、丙○○、丁○○、林文卿、戊○○、己○○、甲○○
    等九人申請核發攤販許可證所申請設攤地點後方郵局、三信及教會又均不會同意
    簽立『無妨害出入通道』，如此勢必形成被告本於其行政自由之考量所公告暫准
    設攤之路段，因其他人民之行為，造成實質上不准設攤之效果。」等情，認其否
    准設攤之裁量有違不當聯結禁止原則及必要性原則為由，命相對人另為適法之決
    定，並非認相對人即應核發攤位許可證予聲請人，此有該判決附卷足憑。是相對
    人未待上開訴訟程序確定，另為取締設攤之處分，尚難據此即認其合法性為顯有
    疑義，而有訴願法第九十三條第二、三項之適用，併此敘明。
六、綜上所述，相對人對聲請人所為上述禁止設攤及認定違規營業之處分，及依據該
    處分拆除或遷離攤販設施，聲請人縱有發生損害，及減少營業收入之損失，惟該
    財產上之損害均得易為金錢請求，尚難認其對聲請人將發生難於回復之損害，聲
    請人此部分之聲請，既與首揭法律規定停止執行之要件不符，聲請人之聲請依法
    自有未合，應予駁回。
七、依行政訴訟法第一百零四條、民事訴訟法第九十五條、第七十八條、第八十五條
    第一項前段，裁定如主文。
中　　　華　　　民　　　國    九十一　　年　  　七　　　月　　　一　　　日
                              高雄高等行政法院第一庭
                                          審判長法官　陳光秀
                                          法      官　楊惠欽
                                          法      官　李協明
右為正本係照原本作成。
如不服本裁定，應於裁定送達後十日內以書狀敘明理由，經本院向最高行政法院提出
抗告（須按對造人數附具繕本）；並應預繳送達用掛號郵票六份（每份三十四元）。
中　　　華　　　民　　　國    九十一　　年　  　七　　　月　　　一　　　日
                                          法院書記官  蔡玫芳
